臺灣桃園地方法院民事判決　93年度訴字第838號
原　　　告　戊○○
訴訟代理人　甲○○
　　　　　　乙○○
被　　　告　丙○○
　　　　　　丁○○○
上列當事人間請求損害賠償事件，原告就本院92年度交訴字第
115號刑事案件提起附帶民事訴訟（93年度交附民字第11號），
經本院刑事庭裁定移送前來，於民國94年1 月10日言詞辯論終結
，本院判決如下：
    主  文
被告丙○○應給付原告新臺幣陸拾陸萬壹仟參佰捌拾貳元及自民
國九十三年六月一日起至清償日止，按年息百分之五計算之利息
。
原告其餘之訴駁回。
訴訟費用由被告丙○○負擔五分之三；餘由原告負擔。
本判決第一項於原告以新臺幣貳拾貳萬壹仟元供擔保後，得假執
行。
原告其餘假執行之聲請駁回。
    事  實
甲、原告方面：
    一、聲明：被告應連帶給付原告新台幣（下同）1,928,168
        　　　元及自民國93年6 月1 日起至清償日止，按年息
　　　　　　　5%計算之利息。並願供擔保請准為假執行之宣告
　　　　　　  。
    二、陳述：
        (一)被告丙○○於92年5月31日晚間駕駛被告丁○○○所
          有車號W3-3898號之自小客車，沿桃園縣桃園市○○
          路往龜山方向行駛，於同日晚上10時15分許，途經復
          興路35號前，竟疏未注意同向正牽著故障機車前行之
          原告，而貿然駛近並自後方追撞，致原告當場倒地，
          受有左踝關節骨折併脫臼等傷害，被告丙○○於肇事
          後非但未下車查看，反駕車加速逃離現場。刑事部分
          業經臺灣高等法院93年度交上字第85號判處應執行有
          期徒刑10月，如易科罰金以300元（銀元）折算1日，
          並於刑之執行完畢或赦免後令入勞動場所，強制工作
          1年，以保護管束代之確定。
        (二)被告丁○○○明知被告丙○○之駕駛執照已遭監理機
          關吊扣，竟仍將其所有之上開自小客車交無照之被告
          丙○○駕駛，致造成本件事故之發生，被告丁○○○
          自應與被告丙○○對原告負連帶賠償責任。
        (三)原告請求之項目及金額分述如下：
          (1)醫療、器材及營養補助品費用：
            原告受傷後，共支出醫療費用自負額18,484元、醫
            療器材費用398元及營養補助品費用20,161元。
          (2)不能工作之損失：
            原告自92年6 月1 日起至93年5 月10日止，因療傷
            致不能工作之損失為120,000 元。
          (3)交通費：
            原告從桃園縣桃園市鎮○街之住處往返林口醒吾技
            術學院搭乘計程車來回，共25日，單日來回900 元
            ，共支出車資22,500元。
          (4)英文學分補修費：
            原告因傷在家靜養，但因學校認為沒有住院就要到
            校，因而扣考英文3 學分，每學分費1,215 元，合
            計學分補修費為3,645 元。
          (5)慰撫金：
            原告因本件車禍造成左踝關節骨折併脫臼，已不能
            再從事劇烈運動及久站，且事故發生之恐懼揮之不
            去，常在深夜惡夢驚醒後，輾轉難眠，精神受到極
            大煎熬，為此請求慰撫金1,740,000 元。
    三、證據：提出財團法人天主教聖保祿修女會醫院醫療費用
              收據23紙、免用統一發票收據9紙、發票1紙、證
              明書1紙、診斷證明書1紙、本院92年度交訴字第
              115號刑事判決1份、各類所得扣繳暨免扣繳憑單
              2紙、獎懲缺曠統計綜合表2紙 (以上均為影本)
              、
乙、被告方面：
    被告丁○○○未於言詞辯論期日到場，亦未提出書狀作何聲
    明或陳述。
    被告丙○○未於最後言詞辯論期日到場，據其以前到場所為
    之陳述略謂：
    一、聲明：駁回原告之訴及假執行之聲請。
    二、陳述：
        (一)對於刑事判決認定被告丙○○因過失撞擊原告受傷之
          行為及遺棄部分之事實均不爭執，惟被告丙○○是自
          行開走被告丁○○○所有之上開自小客車，被告郭湯
          花美因雙目失明、重度殘障並不知情，且本件事故發
          生時，被告丙○○之駕駛執照已經可以領取。
        (二)原告請求之金額太高。
    三、證據：提出交通部公路局桃園監理站駕駛執照吊扣執行
　　　        單影本1紙為證。
丙、本院依職權調閱本院92年度交訴字第115號及臺灣高等法院
    93年度交上訴字第85號刑事卷宗；向財團法人天主教聖保祿
    修女會醫院函查：原告關節退化情形及其後續影響？原告之
    傷勢是否得搭乘大眾交通工具抑或需搭乘計程車通行？原告
    曾住院拆除鋼釘，其術後需否購買高健鈣、舒魄敏力、雞精
    、善存、挺立加強錠、優力鈣、安雪樂、維骨力、舒樂爾B1
    00、鐵獅酸痛藥布、熱力乳膏等補助品？並向億瓏車業有限
    公司函查原告是否為其員工？何時因何故而離職？在職期間
    是否曾因車禍受傷請假及酌扣工資等情。
    理  由
甲、程序方面：
一、按「附帶民事訴訟除本編有特別規定外，準用關於刑事訴訟
    之規定。但經移送或發回、發交於民事庭後，應適用民事訴
    訟法。」，刑事訴訟法第490 條定有明文。又「訴狀送達後
    ，原告不得將原訴變更或追加他訴。但有下列各款情形之一
    者，不在此限：．．．。三擴張或減縮應受判決事項之聲明
    者。．．．」，民事訴訟法第255 條第1 項定有明文。本件
    原告於刑事庭提起附帶民事訴訟時請求判決被告應連帶給付
    原告醫療費用20,674元，嗣經刑事庭移送民事庭後，繼於93
    年7 月13日減縮為18,484元，復於93年7 月21日言詞辯論程
    序中撤回2,980 財物損失部分之請求，自應適用民事訴訟法
    之規定，且此係減縮應受判決事項之聲明，核與民事訴訟法
    第255 條第1 項規定相符，應予准許，合先敘明。
二、本件被告未於最後言詞辯論期日到場，核無民事訴訟法第38
    6條所列各款情形，爰依原告聲請，由其一造辯論而為判決
    。
乙、得心證之理由：
一、本件原告主張：被告丙○○於92年5 月31日晚間駕駛被告丁○○○所有車號W3-3898 號之自小客車，沿桃園縣桃園市○○路往龜山方向行駛，於同日晚上10時15分許，途經復興路
    35號前，竟疏未注意同向正牽著故障機車前行之原告，而貿
    然駛近並自後追撞，致原告當場倒地，受有左踝關節骨折併
    脫臼等傷害，被告丙○○於肇事後非但未下車查看，反駕車
    加速逃離現場，刑事部分業經臺灣高等法院93年度交上訴字
    第85號判處應執行有期徒刑10月，如易科罰金以300元（銀
    元）折算1日，並於刑之執行完畢或赦免後令入勞動場所，
    強制工作1年，以保護管束代之確定在案。原告因被告之過
    失傷害行為，受有醫療費用、醫療器材費用、營養補助品費
    用、不能工作之損失、交通費、英文學分補修費及精神慰撫
    金之損害，爰請求被告連帶賠償如訴之聲明等語；被告丁○○○經合法通知，既不於言詞辯論期日到場爭執，復未提出
    書狀答辯以供本院斟酌，另被告丙○○未於最後言詞辯論期
    日到場，據其前次到場之聲明、陳述則以：對於原告主張之
    上開事實及損害不爭執，惟當時伊僅係未攜帶駕照，並非無
    照駕駛，而被告丁○○○亦不知伊將車子開走，且原告請求
    之金額太高等語，資為抗辯。
二、原告主張被告丙○○於前開時、地駕車，竟疏未注意同向正
    牽著故障機車前行之原告，而貿然駛近並自後方追撞，致原
    告當場倒地，受有左踝關節骨折併脫臼等傷害，被告丙○○
    於肇事後非但未下車查看，反駕車加速逃離現場之事實，業
    據其提出為被告丙○○不爭執其真正之刑事判決書及診斷證
    明書為證。而被告丙○○於駕駛自小客車原應注意遵守行車
    速度，應依標誌或標線之規定，無標誌或標線者，在市區道
    路，時速不得超過50公里；汽車行駛時應注意車前狀況，並
    隨時採取必要安全措施，且依桃園縣警察局道路交通事故調
    查報告所載，當時是晴天、夜間有照明、有舖設柏油且路面
    乾燥無缺陷、視距良好無障礙物，被告丙○○並無不能注意
    之情事，然被告丙○○竟仍疏未注意同向道路旁之原告正牽
    著故障機車前行，即貿然以時速60至70公里之速度前進，以
    致肇事傷人，是被告丙○○之過失侵權行為責任甚明，而台
    灣高等法院刑事庭亦同此認定，有台灣高等法院93交上訴字
    第85號判決書附卷可稽，被告丙○○對上開肇事傷人，以及
    事後逃逸之事實不否認，是原告所受上開傷害係因被告丙○○之過失行為所致之事實，亦堪信為實在。
三、至原告主張被告丁○○○明知被告丙○○之駕駛執照已遭監
    理機關吊扣，竟仍將其所有之上開自小客車交予被告丙○○
    駕駛，致造成本件事故之發生乙節，經查，被告丙○○前因
    交通違規經處分吊扣汽車駕駛執照1 年，嗣於91年12月11日
    執行期滿後怠於領回，有被告提出交通部公路局桃園監理站
    駕駛執照吊扣執行單1 紙在卷可考，嗣被告丙○○於92年5
    月31日駕駛車輛致肇本件車禍，應屬違反駕駛車輛「未依規
    定攜帶駕駛執照」之規定，並非屬無駕駛執照駕駛車輛，是
    被告湯花美縱有將其所有之上開自小客車交予被告丙○○駕
    駛，因被告丙○○並非無駕駛執照，故並無違反保護他人之
    法律，從而被告丁○○○對於本件車禍之發生並無過失，原
    告對被告丁○○○之請求，即屬於法無據，不應准許。
四、按「因故意或過失，不法侵害他人之權利者，負損害賠償責
    任。」；「不法侵害他人之身體或健康者，對於被害人因此
    喪失或減少勞動能力或增加生活上之需要時，應負損害賠償
    責任。」；「不法侵害他人之身體、健康、名譽、自由、信
    用、隱私、貞操，或不法侵害其他人格法益而情節重大者，
    被害人雖非財產上之損害，亦得請求賠償相當之金額。」，
    民法第184 條第1 項前段、第193 條第1 項及第195 條第1
    項前段分別定有明文。被告丙○○對於原告所受之損害既應
    負賠償責任，已如前述，茲就原告請求損害賠償之項目及金
    額審究如下：
    (一)醫療費用：
      原告於車禍發生後，前往財團法人天主教聖保祿修女會醫
      院診療，醫療費用自負額部分共支出18,484元，業經其提
      出該醫院之醫療費用收據23紙為證，核屬相符，且均係原
      告因本件車禍受傷所應支出之必要醫療費用，自應准許。
    (二)醫療器材費用：
      原告因本件車禍受有左踝關節骨折併脫臼致行動不便需借
      助腋下拐，故購買腋下拐一對支出398 元之事實，業據其
      提出發票1 紙為證，核屬增加生活上需要之支出，應予准
      許。
    (三)營養補助品費用：
      原告主張受傷後，購買高健鈣、舒魄敏力、白蘭氏雞精、
      善存、挺立加強錠、優力鈣、安雪樂、維骨力、舒樂爾B1
      00、鐵獅酸痛藥布、熱力乳膏等營養補助品費用共支出20
      ,161 元，並提出免用統一發票收據8紙為證，然據本院向
      原告就診之財團法人天主教聖保祿修女會醫院函查，據該
      院之函覆：「病患戊○○長期門診追蹤接受口服藥物及衛
      生教育，其中並未囑咐使用任何補品或令其自行購買藥品
      服用，來文所列各款補助品，皆無確定療效，特此說明。
      」，有該醫院93年11月22日桃聖業字第0930000203號函附
      卷可稽，原告既未能舉證證明上開營養補助品係經醫生指
      示，既與醫療無關，原告此部分請求，難認有據，不應准
      許。
    (四)不能工作之損失：
      原告主張其自92年6月1日起至93年5月10日止，因療傷而
      無法工作之損失為120,000 元之事實，業據其提出各類所
      得扣繳暨免扣繳憑單2 紙為證，本院參諸原告因本件車禍
      造成左踝骨折脫臼，陸續接受手術以鋼釘固定，嗣又須住
      院拆除鋼釘，出院後診治醫師又醫囑其不宜長期久站及劇
      烈運動等情，認原告主張自92年6月1日起至93年5月10 止
      共11又1/3個月無法工作一節，應屬可採，又原告原於億
      瓏車業有限公司任職，據該公司向本院函覆：「一、戊○○于92年3月11日起至92年5月27日止服務億瓏車業有限公
      司。二、在職期間薪資為時薪制計算100元/H，另全勤1,
      200元/月，5月薪資計算至27日止。三、于5月28日起連續
      2天未按時上班，事後由陳母至公司辦理離職（上課途中
      發生事故）。」，可證原告在億瓏車業有限公司任職期間
      （92年3月11日起至92年5月27日止），其所領之薪資為
      39,814元，每月平均薪資為15,313元（元以下四拾五入）
      ，是原告因本件車禍致無法工作所受之損失應為173,547
      元（元以下四五入），原告僅請求120,000元，未逾上述
      金額，應予准許。
    (五)交通費：
      原告主張從桃園縣桃園市鎮○街之住宅往返林口醒吾技術
      學院搭乘計程車29日並支出計程車車資22,500元。經查，
      依財團法人天主教聖保祿修女會醫院診斷證明書上醫囑所
      載：「．．．93.1.26至1.29曾住院拆鋼釘，宜長期避免
      久站及劇烈運動。」，並參以原告左踝骨折脫臼需依賴柺
      杖行走，而上下課時間適逢交通尖峰期間，且其桃園住家
      至林口醒吾技術學校間之距離亦算不短等情，搭乘大眾交
      通工具自屬不便，原告主張有搭乘計程車之必要，應屬可
      採。原告於92年6月9、10、11、12、13、16、17、18、19
      、20日、同年9月15、16、17、18、19、22、23、24、25
      、26、29、30日及同年10月1、2、3、6、7、8、9日共至
      學校29天，來回共計58次，而自原告位於桃園縣桃園市鎮
      ○街12號之住處至位於台北縣林口鄉○○路11之2號之醒
      吾技術學院約17.7公里左右，據桃園縣政府印發之計程車
      費率表「起程1250公尺80元，續程每250公尺跳表收費5元
      ，時速5公里以下每2.5分鐘跳表收費5元」，單趟車資約
      為409元｛80+（00000-0000）÷250×5｝，原告所得請求
      之計乘車車資共計為23,722元（409×2×29），原告僅請
      求22,500元，未逾上述金額，應予准許。
    (六)英文學分補修費：
      原告主張因傷在家靜養而英文3 學分遭學校扣考，補修費
      為3,645元，雖據其提出證明書及獎懲缺曠統計綜合表為
      證，然查醒吾技術學院出具之證明書上記載，依據「學生
      請假規則」之規定：單一科目缺課（指事假、病假及曠課
      ）達全學期該科目授課時數三分之一以上者，不得參加該
      科目期末考試。是病假與曠課顯屬不同之缺課原因，惟據
      原告提出之懲缺曠課統計綜合表缺席記錄明細，原告之
      缺課原因均記載為「曠課」而非「病假」，且於車禍事故
      發生即92年5月31日前，前即時常曠課，有原告提出之
      懲缺曠課統計綜合表在卷稽，可見原告英文學分遭學校扣
      考與原告因本件車禍受傷並無因果關係，是原告此部分之
      請求，於法無據，不應准許。
    (七)精神慰撫金部分：
      查原告71年2 月25日生，事故發生時正值青年時期，卻因
      本件車禍受有左踝骨折脫臼致終身不宜擔任久站或勞動工
      作，且飽受手術折磨，生活已大受影響，身心更造成莫大
      痛苦，本院審酌兩造之身分、地位、經濟狀況、原告受傷
      情形、其身體上及精神上痛苦程度等一切情狀，認原告請
      求精神慰撫金1,740,000元，自嫌過高，應予核減為500,0
      00元，方屬公允，逾此數額之請求，為無理由。
    (八)揆諸上開說明，原告主張之損害額合計為661,382 元（1
      8,484+398+120,000+22,500+500,000）。
四、綜上所述，原告依侵權行為法律關係請求被告給付661,382
    元（即醫療費18,484元、醫療器材費用398元、工作損失120
    ,000 元、交通費22,500及精神慰撫金500,000元）及自93年
    6月1日起至清償日止之法定遲延利息，洵屬有據，應予准許
    。逾此範圍所為之請求，為無理由，應予駁回。
五、原告陳明願供擔保，聲請宣告假執行，就其勝訴部份，經核
    並無不合，爰酌定相當擔保金額宣告之；至原告敗訴部分，
    其假執行之聲請，已失所依附，應予駁回。
六、兩造其餘攻擊防禦方法及所提之各項證據，經審酌後，因認
    與判決之基礎無涉，且不影響判決之最後結果，爰不予以一
    一論述，附此敘明。
七、結論：本件原告之訴，為一部有理由、一部無理由，依民事
    訴訟法第79條但書、第389條第1項第5款、第390條第2項，
    判決如主文。
中　　華　　民　　國 　 94  　年     1 　 月　　24  　日
                  民事第一庭　　法　官  林淑鳳
以上正本係照原本作成。
如對本判決上訴，須於判決送達後 20 日內向本院提出上訴狀。
中　　華　　民　　國 　 94  　年     1 　 月　　24  　日
                                書記官  黃楓茹
